【裁判字號】    97,交聲,799
【裁判日期】    970530
【裁判案由】    聲明異議
【裁判全文】
臺灣高雄地方法院交通事件裁定        97年度交聲字第799號
原處分機關  高雄市政府交通局
異  議  人  乙○○
上列異議人即受處分人因違反道路交通管理處罰條例案件，對於
高雄市政府交通局於中華民國97年4 月16日所為之處分（高市交
裁字第裁32-BAEF50033號），聲明異議，本院裁定如下：
    主  文
異議駁回。
    理  由
一、按汽車駕駛人，行經有燈光號誌管制之交岔路口闖紅燈者，
    處新臺幣（下同）1800元以上5400元以下罰鍰；汽車駕駛人
    有道路交通管理處罰條例第53條情形者，除依原條款處罰鍰
    外，並予記點3 點，道路交通管理處罰條例第53條第1 項、
    第63條第1 項第3 款亦分別定有明文。
二、本件異議人即受處分人乙○○於民國97年2 月20日15時10分
    許，駕駛車牌號碼XUU-493 號重機車，沿高雄市○○路由北
    往南方向行駛，行經文橫路與竹圍路口之停止線前，號誌燈
    號已為紅燈，詎其貿然闖越紅燈，適為在該路段執行臨檢勤
    務之高雄市政府警察局交通大隊警員甲○○發覺而攔停，並
    以受處分人有違反道路交通管理處罰條例第53條第1 項規定
    之行為，當場掣單舉發。嗣受處分人於舉發通知單上所載應
    到案日期即97年3 月5 日前，向原處分機關提出申訴，原處
    分機關於97年4 月16日以受處分人騎乘重機車行經有燈光號
    誌管制之交岔路口闖紅燈之違規事實，依道路交通管理處罰
    條例第53條第1 項、第63條第1 項第3 款及違反道路交通管
    理事件統一裁罰基準及處理細則第43條、第44條及基準表之
    規定，裁處受處分人1800元罰鍰，並記違規點數3 點。
三、訊據受處分人固不否認有於前述時間、地點，騎乘前述機車
    ，行經前揭有燈光號誌管制之交岔路口等情，惟矢口否認有
    闖紅燈之違規行為，辯稱：我騎機車載孫子，不敢騎快，也
    沒有闖紅燈，當時我身後一位年輕人闖紅燈被年輕的員警攔
    下，年輕的員警就請另一位員警順便叫我停下，我認為我沒
    有違法，就停下來等。攔我下來的員警問那位年輕的員警說
    ：他違什麼法？年輕的員警就說：等一下我來處理。年輕的
    員警一來就問我：你知不知道違法？我回答：沒有啊。他就
    說好，你說沒有我就給你開闖紅燈。我當場即拒絕簽名云云
    。
四、經查：
  (一)按依道路交通管理處罰條例科處行政罰事件，依據公法爭議
    之舉證責任分配法則，固應先由行政機關就其業已履踐相關
    正當法程序，以及人民應受處罰之客觀違反法令行為，負證
    明之責，異議人就行政機關已為相當證明之前開事項，若主
    張欠缺主觀歸責條件或為其他抗辯，亦須就其所辯提出反證
    。惟行政機關對於前開應為舉證事項，非不得以執行查察取
    締勤務人員，依據調查人證之程序，使就親歷事實提供不可
    替代之證明方法，尤於當場舉發交通違規事件，鑑於交通違
    規事實往往驟然而現、稍縱即逝，若硬性要求舉發員警不分
    違規情節，一律必須預留證據，俾便事後提出供法院審酌，
    除有現實技術可行性之困難外，勢將大幅提高交通管理之行
    政成本，並嚴重削弱道路交通管理之行政效能，此絕非立法
    者制定道路交通管理法規之本意。
  (二)受處分人於前揭時間、地點，駕駛前揭車輛闖紅燈，並經警
    攔停等情，業經證人即本案掣單舉發受處分人前開違規行為
    之高雄市政府警察局交通大隊警員甲○○於本院97年5 月12
    日調查期日中到庭結證稱：我當天係在文橫路與竹圍路口約
    100 公尺處之文橫路上實施14時至16時之闖紅燈專案勤務，
    在當日15時左右，我看到異議人騎乘機車由北往南方向闖紅
    燈直行，他騎到路口約20公尺左右，我站在路中間示意要攔
    他，異議人發現有警察便將機車速度放慢，此時後方有一位
    曾姓民眾也闖紅燈，我就將曾姓民眾該部先攔下盤查準備告
    發，異議人就繼續往南方向行駛，我請我另一位同事李維欣
    將異議人攔下，之後異議人問我何事，因為我當時正在處理
    告發曾先生的違規單，我跟異議人說我等一下再處理，我製
    作完曾姓民眾的告發單後，我就處理異議人的違規告發單等
    語明確，所證攔停、舉發過程，與當時在場值勤員警李維欣
    證述相符，是證人甲○○前揭證述，應可採信。參以依證人
    甲○○所證，當天判斷異議人闖紅燈，是以目視的方法，先
    看號誌，等紅燈亮了之後，違規人的車子還在停止線之前，
    我們才會攔下等語，亦排除員警將闖黃燈之民眾攔停舉發之
    可能，是異議人前揭闖紅燈之違規事實堪可認定。
  (三)異議人雖另辯稱：如果真的違法，警察就會處理了，為何會
    是其中一名員警問說；他犯什麼法，而另一名員警說：等一
    下我再處理就好云云。惟查，當日文橫路與竹圍路口闖紅燈
    專案勤務係由員警甲○○、李維欣共同執行，並由員警甲○
    ○負責攔停舉發違規車輛，員警李維欣則負責維護現場安全
    之工作，均據證人李維欣證述明確，是員警李維欣經甲○○
    指示攔停異議人之際，並未看到異議人闖越紅燈之違規行為
    ，衡情亦未與事理相違。而與異議人同時遭舉發之違規車輛
    尚有一名曾姓民眾，兩件舉發違反道路交通管理事件通知單
    均係由員警甲○○所製發等情，亦據證人甲○○、李維欣證
    述在卷，並有曾姓民眾、異議人之舉發違反道路交通管理事
    件通知單2 紙在卷可佐，是自不得遽以員警甲○○並未即時
    處理異議人之違規舉發事項，而由員警李維欣先行攔停此等
    分工模式，認本件員警舉發程序有何瑕疵之處。
  (四)綜上所述，本件事證明確，異議人行經有燈光號誌管制之交
    岔路口闖紅燈之違規行為，堪以認定。
五、從而，異議人確有於前揭時間，地點，騎乘重機車行經有燈
    光號誌管制之交岔路口闖紅燈之行為，自屬違反道路交通管
    理處罰條例第53條第1 項之規定，而異議人於舉發通知單上
    所載應到案日期前，即向原處分機關提出申訴，原處分機關
    乃依道路交通管理處罰條例第53條第1 項、第63條第1 項3
    款、違反道路交通管理事件統一裁罰基準及處理細則暨基準
    表之規定，裁處受處分人1800元罰鍰，並記違規點數3 點，
    經核並無違誤，本件異議為無理由，自應予以駁回。
據上論斷，應依道路交通案件處理辦法第19條，裁定如主文。
中    華    民    國    97    年    5     月    30    日
                  交通法庭法  官     王  琁
以上正本證明與原本無異。
如不服本裁定，應於收受送達後5 日內向本院提出抗告狀。
中    華    民    國    97    年    5     月    30    日
                          書記官     黃國忠


司法院資訊處製作；財團法人民間司法改革基金會備份。
